臺灣嘉義地方法院刑事判決　　　　　　　100年度易字第728號
公　訴　人　臺灣嘉義地方法院檢察署檢察官
被　　　告　NURLAELA
指定辯護人　邱創典律師
上列被告因竊盜案件，經檢察官提起公訴（100年度偵字第6407
號），本院判決如下：
    主  文
NURLAELA犯竊盜罪，處有期徒刑壹年貳月。
    犯 罪 事 實
一、NURLAELA係印尼籍家庭看護工，於民國99年6月間經仲介至
    嘉義市○○路72號4樓2負責照護汪陳阿麗，朝夕相處，夜間
    均與汪陳阿麗同睡，知悉汪陳阿麗將貴重財物藏放在房間衣
    櫃內角落。詎NURLAELA意圖為自己不法之所有，基於竊盜之
    犯意，於100年1月30日21時17分前某時，趁與汪陳阿麗獨處
    ，別無其餘親人在家之機會，徒手竊取汪陳阿麗所有之勞力
    士蠔式女用手錶1只、黃金項鍊3條、白金手環2只、黃金手
    環2只、白金項鍊2條、黃金戒指4只、紀念金幣1個及花點提
    袋1只等物得手，隨後向汪陳阿麗佯稱欲下樓倒垃圾，即擅
    自離去上址逃逸。
二、案經嘉義市政府警察局第二分局報告臺灣嘉義地方法院檢察
    署檢察官偵查起訴。
    理  由
壹、訊據被告NURLAELA坦承前揭看護被害人汪陳阿麗，夜間均與
    之同睡，於100年1月30日21時17分許，攜帶如監視錄影畫面
    所示花點提袋1只，擅離嘉義市○○路72號4樓2工作場所之
    事實，惟矢口否認竊盜犯行，併其辯護意旨，爭執汪銀夏報
    案之警詢告發供述、被害報告單、監視錄影畫面翻拍照片及
    房間現場照片等，乃被告以外之人於審判外之言詞或書面陳
    述而為傳聞證據，否定其證據能力。就被訴犯罪事實，則辯
    稱：伊離去時所攜之該花點提袋，係外籍友人所給與，其內
    裝置伊個人日常衣物用品；汪陳阿麗或汪銀夏並未提出證據
    證明有渠等所謂之手錶金飾等財物，伊從未見過，亦未行竊
    汪陳阿麗之手錶金飾等財物；伊係因不喜歡照護汪陳阿麗之
    工作，且也會怕汪陳阿麗，才擅離該工作處所，雇主謂伊逃
    跑前手錶金飾尚在，遂指控係遭伊竊取，顯為臆測云云。
貳、證據能力之說明
一、無證據能力
 (一) 關於汪銀夏之警詢供述。
  (1)傳聞證據，係指審判外所為之口語或書面陳述或所發生之敘
    述性動作，或非直接體驗之事項，經提出於法庭用來證明該
    敘述內容真實之證據，原則上不具調查認定事實之容許性。
    就被告以外之人審判外（偵查中）向偵查輔助機關（檢察事
    務官、司法警察官或司法警察）所為之陳述，刑事訴訟法第
    159條之2規定「被告以外之人於檢察事務官、司法警察官或
    司法警察調查中所為之陳述，與審判中不符時，其先前審判
    外之陳述具有較可信之特別情況，且為證明犯罪事實存否所
    必要者，得為證據」。亦即此等傳聞證據，原則上無證據能
    力，例外唯限於符合該法條所明定：審判外與審判中之供述
    歧異、特信性、必要性等三要件者，始具證據能力。
  (2)上開傳聞法則例外，倘未經被告捨棄詰問權，除該被告以外
    之人於審判中，以證人身分依法定程序到場具結陳述，並接
    受被告之詰問，而其陳述與先前在檢察事務官、司法警察官
    或司法警察調查中所為之陳述不符外，尚須該審判外之陳述
    具「較可信之特別情況」（指比較其所為相異前供當時之原
    因、過程、內容、功能等外在附隨環境或條件加以觀察，以
    判斷其信用性之證據能力要件）及「為證明犯罪事實存否所
    必要」（指就具體個案案情及相關卷證判斷，為發現實質真
    實目的，認為除該項審判外之陳述外，已無從再就同一供述
    者，取得與其上開審判外陳述之相同供述內容，倘以其他證
    據代替，亦無從達到同一目的之情形而言）等兩項要件時，
    始具證據容許性。
  (3)查汪銀夏之警詢供述，係被告以外之人於司法警察調查中所
    為之告發陳述，而其於偵查中因檢察官之傳喚，以告訴代理
    人之身分，就其於警詢時所為指訴被告竊盜之同一事項，應
    訊而為相同之證述，被告及其辯護人於審理中復未請求詰問
    ，就使用證據之必要性而言，其警詢供述，因同一待證事實
    已有檢察官依法命其具結擔保之證言可供踐行調查程序以為
    證明力之判斷，並無已無從再就同一供述者取得相同供述內
    容可言，自與前揭刑事訴訟法第159條之2「為證明犯罪事實
    存否所必要」之規定不符，檢察官復未能釋明該等警詢供述
    符合傳聞法則例外之情形，故其警詢供述應無證據能力。
 (二) 卷附「被害報告單」，乃汪銀夏所陳其母即被害人汪陳阿麗
    本件財物失竊有關之時間、地點、被害經過、被害財物等事
    項，謂遭聘僱外勞看護工行竊勞力士女用手錶1只、黃金項
    鍊飾品等1批之書面陳述，核係被告以外之人審判外之書面
    陳述，目的在於用以證明該敘述內容亦即於本案時地被告行
    竊財物之事為真實，其屬傳聞證據無誤，檢察官復未釋明該
    「被害報告單」屬傳聞法則之例外而符合現行刑事訴訟法之
    規定，倘以之為判斷依據，亦與刑事訴訟法係採直接審理及
    言詞審理之本旨有違，是應認無證據能力。
二、有證據能力
 (一) 傳聞法則係指排斥傳聞證據作為犯罪事實認定基礎之法則，
    蓋過去事實之還原陳述是否真實，涉及陳述者之知覺、記憶
    、表達能力及真誠性等因素，因此刑事訴訟調查認定事實，
    採直接審理及言詞審理原則，原則上排斥傳聞證據。又「傳
    聞」包括傳聞陳述及傳聞書面，其本質均為「陳述」，而錄
    音、錄影或拍照所攝錄之影音畫面暨其翻拍或列印照片，既
    全憑機械力拍攝存錄，未伴有人類之主觀意見，並無人類知
    覺、記憶、表達能力及真誠性等疑慮因素，其性質並非人為
    之陳述，亦即並非供述證據，自與傳聞無涉。關於機械力錄
    製之影音畫面，並非攝錄者之體驗，純係利用機械客觀自動
    地拍攝存錄，乃以其存在及內容供證明用之物證（書證），
    係獨立之證據。被告及辯護人以卷附監視器翻拍照片及房間
    現場照片等為「被害人審判外之書面陳述，就其製作之性質
    觀察，無特別之可信度，不具嚴格證明之條件，自無證據能
    力」云云，顯無可採。又被告及辯護人肯認上開照片所顯示
    之時、地、空間擺設、人別等內容（見審卷第62頁），復未
    指摘其有偽變造等不正情事，本院亦查無該等監視器翻拍照
    片及房間現場照片有若何不得作為判斷依據之瑕疵，其有證
    據能力無訛，均得採為認定事實之基礎。
 (二) 「被告以外之人於偵查中向檢察官所為之陳述，除顯有不可
    信之情況者外，得為證據」，刑事訴訟法第159條之1第2項
    定有明文。此係規定檢察官訊問時之外部情況，積極上具有
    某程度之可信性，除消極上顯有不可信之情況者外，毋庸另
    為適格之證明，即得作為調查釐清事實之訴訟資料，得為證
    據。再者，被告以外之人於審判外之陳述，經當事人於審判
    程序同意作為證據，法院審酌該言詞陳述或書面陳述作成時
    之情況，認為適當者，亦得為證據。當事人、代理人或辯護
    人於法院調查證據時，知有第159條第1項不得為證據之情形
    ，而未於言詞辯論終結前聲明異議，視為有前項之同意，刑
    事訴訟法第159條之5定有明文。查本件認定事實所援引除上
    述爭辯證據能力以外之證據，諸如告訴人即被害人汪陳阿麗
    及告訴代理人汪銀夏偵訊具結之證言，關於證據能力，提示
    被告及辯護人均未聲明異議或表示否定之意見，視為同意，
    本院審酌該等審判外陳述作成當時之過程、內容、功能等情
    況綜合判斷，認具備合法可信之適當性保障，與起訴待證事
    實具關連性且無證據價值過低之情形，均有證據能力，得採
    為認定事實之基礎。
參、關於本案犯罪事實之認定。經查：
一、被告坦承前揭專職看護汪陳阿麗，夜間均與之同睡，於100
    年1月30日晚上僅其與汪陳阿麗在家，當晚21時17分許，未
    經告知汪陳阿麗或其餘家人，攜帶如監視錄影畫面所示花點
    手提袋1只，擅離嘉義市○○路72號4樓2工作場所，卷附監
    視器所攝錄之畫面照片即為其離去時之影像、卷附房間擺設
    照片亦無誤等事實（見警卷第3頁；偵卷第12頁；審卷第62
    頁至第63頁及第66頁），被告供認之情節，核與證人汪陳阿
    麗、汪銀夏偵訊具結之指證相符，堪以認定。
二、告訴人汪陳阿麗擁有本件勞力士蠔式女用手錶1只、黃金項
    鍊3條、白金手環2只、黃金手環2只、白金項鍊2條、黃金戒
    指4只、紀念金幣1個及花點提袋1只等財物，除據其供證外
    （見偵卷第36頁至第37頁），亦經證人汪銀夏證述無誤，兩
    者並無出入。證人汪銀夏除詳述：該女用手錶係父親所贈，
    伊年幼時即見過，部分金飾則係伊等子女所贈，甚具紀念價
    值等語；就該花點提袋之由來則證陳：伊胞姐原擁有完全相
    同之兩只，其一贈與母親汪陳阿麗使用，另一留供己用等語
    （俱見偵卷第11頁至第12頁），並提出其姐存餘之另一花點
    提袋供警方拍照取證調查（見警卷第17頁），以實其說。迨
    審理時，復出示家庭聚會照片1張，顯示告訴人汪陳阿麗頸
    項手腕處，戴有黃金項鍊、手環等飾品；出示上述花點提袋
    實物1只，袋內標籤印有「台北富邦銀行敬贈」字樣，經本
    院當庭勘驗無誤，並有相關照片留卷可考（見審卷第59頁、
    第80頁至第81頁）。上開花點提袋經與被告擅離時遭監視器
    攝錄攜行之花點提袋比對，兩者之款式、圖紋、色澤並無二
    致，證人汪銀夏之供述，顯有所本，訊據被告亦坦言常見告
    訴人汪陳阿麗之女（指證人汪銀夏胞姐）攜帶使用該庭示之
    花點提袋無誤（見審卷第61頁及第62頁）。揆諸上開證據，
    告訴人汪陳阿麗所擁有之上開財物暨其緣由，既係嵌附於過
    往生活特殊之情感故事，證人汪陳阿麗、汪銀夏本此共同之
    深刻體驗與認知基礎，一致指證確有如是等財物，並非無稽
    ，堪予憑採。而個人或家庭所擁有之財物，未必盡皆存有相
    應之書面憑據或證明，此亦為社會尋常情態，無足執為否定
    證人汪陳阿麗、汪銀夏證言之理由。是被告無視前揭事證，
    辯賴證人汪陳阿麗、汪銀夏未提出證明證實有所謂本案遭竊
    之手錶金飾等財物云云，無從為其有利之認定。復次，該花
    點提袋既為金融機構贈品，並非尋常市售商品，被告空言其
    擅離時攜行之提袋係不詳外籍友人所給云云，子虛無憑，對
    比證人汪銀夏所提供之熠然事證，顯無可信，該花點提袋確
    為被告行竊財物之一，殆無疑義。從被告逃逸時所攜行之花
    點提袋，適確即告訴人汪陳阿麗所遭竊之物品以觀，其餘手
    錶金飾等財物，理當不能排除亦為被告所竊之可能性。
三、按一般犯罪行為人因其意識之連續與社會環境之制約，反應
    類多具相當之定型化與可預測性，事實之還原，雖不知犯罪
    行為當時之狀態，然憑其先後狀況及相關跡證或情事加以調
    查研求，仍非不得推知事發當時之情境。惟由一事實所得推
    知之範圍並不特定，其結果亦呈多樣性，祇得從其所認識之
    諸事實中，縮小其可能範圍，使其可能性程度增強，此等可
    能程度之理性判斷，仍受根據生活經驗上為確實之經驗法則
    ，以及理則上所當然之論理法則所支配。對於犯罪事實，得
    依賴直接體驗之知覺方法認定者，固屬完美，然法非不許以
    知覺以外之方法加以判斷，亦即容許利用趨近於確實，與知
    覺程度相同之可能資料綜合推理以達確信。此所以最高法院
    著有75年臺上字第1822號、44年臺上字第702號、30年上字
    第128號及27年滬上字第64號等判例，要言迭闡：認定犯罪
    事實所憑之證據，並不以直接證據為限，即綜合各種間接證
    據，本於推理作用，仍可作為認定犯罪事實基礎之意旨甚明
    。申言之，犯罪事實之為訴訟上嚴格證明，包括以知覺求真
    實之直接證據，以及以智能與論理之理性求真實之間接證據
    。採用間接證據認定他項事實，而由他項事實，本於關連關
    係之推理作用，而非憑空之推想，其情況與待證事實有必然
    結合之關係，亦即除認定被告犯罪外，已無從本於同一事證
    作其他有利於被告之合理推斷，足以證明主要之待證事實，
    自得為被告犯罪之認定。
四、訊據告訴人汪陳阿麗證稱：及至被告逃跑前兩天，伊檢視該
    等手錶金飾等均安在，被告逃逸前數日，有常坐藏放該等財
    物衣櫃前椅子，以及未出來看電視之違常舉止等語（見偵卷
    第36頁至第37頁），核與證人汪銀夏證稱：被告與伊母親睡
    同一房間，負責照料伊母親，被告逃逸當日，伊母親隨即察
    看發覺該等原置放衣櫃內最角落復以衣服遮掩藏妥之手錶金
    飾等財物不見了，老人家有時都會把東西拿出來察看等情相
    符（見偵卷第11頁）。被告因專職貼身看顧照護告訴人汪陳
    阿麗長達四月餘之期間，日夜相處，理應熟悉告訴人汪陳阿
    麗衣飾財物等各項用品放置所在為是，被告徒稱均係被動受
    指示拿取或放置物品云云，要係避重就輕之詞，無從認其就
    告訴人汪陳阿麗相關物品之所在一無所悉。況且，被告亦不
    諱言：阿嬤（指告訴人汪陳阿麗）若要拿東西出來看及數錢
    的時候，都會把門關起來，不讓我看到，我不曉得是不是在
    數錢，祇要是阿嬤要拿貴重的東西出來時，就會把門關起來
    等語（見審卷第61頁）。而告訴人汪陳阿麗年紀老邁甚而尚
    需被告照看，日常生活領域，值錢財物之保存藏置，主要不
    出家居範圍，足徵被告就告訴人汪陳阿麗臥室內疑藏置財物
    ，不無瞭然，其辯稱全然未曾見過亦不知本件所指手錶金飾
    等財物云云，要為委罪卸詞。
五、訊據證人即仲介被告從事看護告訴人汪陳阿麗工作之麗碩國
    際有限公司翻譯曾娜妮結證稱：被告初時因語言溝通及環境
    適應等問題，固曾一度向伊反應要求轉換工作，惟經伊開導
    且持續定期關照，此後即未曾再有異動之要求等語綦詳（見
    審卷第72頁背面至第75頁）。又被告借貸支應離鄉背井來台
    工作之花費，知悉非法擅離工作處所者，將喪失在台居留之
    合法身分，查獲後須收容遣返，此據證人曾娜妮證述：在台
    工作期間之利害相關事宜均詳細告知被告明確（見審卷第76
    頁背面至第77頁背面），被告亦坦言知悉無誤（見審卷第65
    頁）。被告所述擅離工作處所之緣由，僅因畏懼告訴人汪陳
    阿麗嫌東嫌西很囉嗦云云，另就與受看護之汪陳阿麗及其家
    人相處情形加以訊問，則亦祇謂「很少講話」等情（俱見審
    卷第65頁），初已難謂有若何處境惡劣之情狀；尤以對照證
    人曾娜妮之證言，復查無被告曾向持續關懷之證人曾娜妮陳
    訴其處境艱苦之情事，業如上述，足信被告顯無不堪忍受而
    須出以擅離下策之情由。被告上開工作環境因素之辯解，核
    為脫罪飾詞，忖其擅離時服飾完備、腳著靴鞋，並非日常居
    家之衣著外觀，被告亦陳稱如此穿著係欲離去工作處所之故
    （見審卷第64頁），在在可徵被告擅離之緣由，理應係與行
    竊財物之舉連結，要係預謀犯後畏罪逃逸，至堪認定。
六、被告辯護意旨就徒憑伊擅離前手錶金飾等財物尚在，於伊離
    去後佚失，遂指伊為行竊者之指控，反駁此乃臆測，並抵辯
    ：伊離家之前，阿嬤曾唸說為什麼門被打開，但未報警云云
    ，惟細繹證人汪陳阿麗、汪銀夏始終未曾證陳案發前家居環
    境有何異狀，被告所稱尚難遽信。蓋觀諸證人汪銀夏於告訴
    人汪陳阿麗發現財物失竊當日，隨即漏夜於翌日凌晨1時10
    分許報警（見警卷第10頁），其時之家居異常，唯被告之擅
    離未返而已，足見證人汪陳阿麗及汪銀夏針對居家可疑變動
    之反應，尚稱周詳嚴密，係一經察覺即立時就環境詳加查看
    檢視，於發覺財物佚失，隨即報警，則縱有如被告上開所辯
    門戶開啟之不明情事，理無財物損失之情為是，此從告訴人
    汪陳阿麗及其家人未有後續因應處置即明。被告居心妄指本
    件財物疑其離去前即告佚失云云，與事實不符，可予排除。
    證人汪銀夏於告訴人汪陳阿麗發現財物失竊當日，隨即連夜
    報警，明顯大幅度限縮了可疑之追查範圍，而距案發時或之
    前數日，別無其餘閒雜可疑外人出入告訴人汪陳阿麗之生活
    空間，此據被告供陳：案發地點平日出入者，均告訴人汪陳
    阿麗之子女，伊離去當日或數日前，並無不明人員進出等情
    無訛（見審卷第64），則距案發最近之時空環境中，唯一之
    異常事態，獨被告趁夜暗地擅離工作場所逃逸之違常行止，
    堪以論斷被告即乃本案行竊之人，殊難有其他符合情理之可
    能性。綜據本案證人汪陳阿麗、汪銀夏之指證及前述各項情
    況證據，本諸經驗及論理法則勾稽研求，關於被告是否為本
    件行竊者之待證事實，迨可謂有必然結合之關係，顯足證立
    被告行竊財物之確實性。
七、公訴人請求將被告送測謊鑑定，以明被告是否為本案行竊者
    。經告以測謊鑑定實施之概況，徵詢被告固願配合，惟陳明
    儀器施測是否對懷孕胎兒產生不良影響之疑慮，而據內政部
    警政署刑事警察局告稱：相關文獻並無孕婦不得施測之記載
    ，然因孕婦受測或許就施測流程過度緊張，倘有流產情事，
    恐將遷罪測謊，因認孕婦不宜施測（見審卷第38頁）。尤以
    本院認本案待證事項，揆諸前揭證據資料，已臻明瞭，足為
    全案判斷之依據，所請核無必要，爰不予調查。綜據上述，
    被告犯行洵堪認定，應予依法論科。
肆、論罪科刑
    核被告所為，係犯刑法第320條第1項之竊盜罪。爰審酌被告
    自陳相當於國中畢業之智識程度，入境臺灣從事家庭看護工
    而擅離職場匿藏行蹤，素行差可，現妊娠懷胎之狀況，年輕
    力盛，不思勤勉，卻盜取雇主鉅額財物，否認犯行，空言祈
    求雇主寬宥，然未能協助被害人追索財物或賠償損失或取得
    其諒解，平復被害人因該等深具紀念價值財物喪失所受之精
    神痛苦，犯後態度非佳，並斟酌兩造關於刑度之意見等一切
    情狀，量處如主文所示之刑，以資儆懲。
據上論斷，應依刑事訴訟法第299條第1項前段，刑法第320條第1
項，判決如主文。
本案經檢察官江金星到庭執行職務。
中    華    民    國   100    年    12    月    20    日
                  刑事第四庭  法  官  蔡憲德
以上正本證明與原本無異。
如不服本判決應於收受判決後10日內向本院提出上訴書狀，並應
敘述具體理由；其未敘述上訴理由者，應於上訴期間屆滿後20日
內向本院補提理由書（均須按他造當事人之人數附繕本）「切勿
逕送上級法院」。告訴人或被害人如對於本判決不服者，應具備
理由請求檢察官上訴，其上訴期間之計算係以檢察官收受判決正
本之日期為準。
中    華    民    國   100    年    12    月    20    日
                              書記官  李珈慧
附錄本判決論罪法條
刑法第320條第1項
意圖為自己或第三人不法
之所有，而竊取他人之動產者，為竊盜罪，處5年以下有期徒刑
、拘役或5百元以下罰金。